臺灣高等法院刑事判決
111年度上訴字第816號
上  訴  人  
即  被  告  彭祥炬




上列上訴人即被告因違反毒品危害防制條例案件，不服臺灣新竹
地方法院110年度訴字第506號，中華民國111年1月13日第一審判
決（起訴案號：臺灣新竹地方檢察署110年度偵字第2200、6953
號），提起上訴，本院判決如下：
    主  文
上訴駁回。
    理  由
一、按不服地方法院之第一審判決而上訴者，應向管轄第二審之
    高等法院為之，須提出上訴書狀，並應敘述具體理由，刑事
    訴訟法第350條第1項、第361條第1項、第2項分別定有明文
    ，此為上訴必備之程式；倘所提上訴理由非屬具體理由者，
    為上訴不合法律上之程式，且由同法第361條之立法理由第3
    項：「上訴理由是否具體，係屬第二審法院審查範圍，不在
    命補正之列。」等語可知，上訴書狀雖記載理由，但並未具
    體敘述時，則無須再命補正（最高法院97年度台上字第3889
    號判決意旨參照），第二審法院應依刑事訴訟法第362條前
    段、第367條前段之規定以判決駁回之。而所稱「具體理由
    」，並不以其書狀應引用卷內訴訟資料，具體指摘原審判決
    不當或違法之事實，亦不以於以新事實或新證據為上訴理由
    時，應具體記載足以影響判決結果之情形為必要。但上訴之
    目的，既在請求第二審法院撤銷或變更第一審之判決，所稱
    「具體」，當係抽象、空泛之反面，若僅泛言原判決認事用
    法不當、採證違法或判決不公、量刑過重等空詞，而無實際
    論述內容，即無具體可言。從而，上開法條規定上訴應敘述
    具體理由，係指須就不服判決之理由為具體之敘述，而非空
    泛之指摘而言（最高法院106年度第8次刑事庭會議決議意旨
    參照）。準此，上訴人之上訴書狀縱有敘述上訴理由，倘僅
    是徒托空言或漫事指摘，未舉出該案相關之具體事由者，即
    與未敘述具體理由無異，所為上訴即非適法。
二、本件上訴人即被告彭祥炬不服原判決，提起上訴，上訴意旨
    略以：被告所有之第三級毒品是經醫師看診所開立服用藥方
    ，法院判處轉讓第三級毒品比第二級毒品刑罰重，將可能致
    生行為人受之刑罰超過其所應負擔罪責之情，而不符罪刑相
    當原則。法律之前，人人平等，勿枉勿縱，於法有效期間依
    法提出上訴，又被告每日認真工作，幫母親賣魚湯，請從輕
    量刑云云。
三、經查：
  ㈠原審認定上訴人即被告彭祥炬，係犯毒品危害防制條例第8條
    第3項之轉讓第三級毒品罪（1罪）、同條例第10條第2項、
    刑法第30條第1項前段之幫助施用第二級毒品罪（7罪）。其
    就施用第二級毒品罪之幫助犯，爰依刑法第30條第2項規定
    ，按正犯之刑減輕之。其所犯上開各罪（8罪），犯意各別
    ，行為互殊，犯罪時間、地點亦不同，應予分論併罰。又公
    訴意旨雖認被告犯毒品危害防制條例第4條第3項之販賣第三
    級毒品罪，惟無足夠證據可證被告係基於營利意圖而交付含
    FM2成分之藥錠予吳美珠並收受新臺幣500元現金乙情，爰依
    法變更起訴法條為轉讓第三級毒品罪。另被告於徒刑執行完
    畢後5年內故意再犯本案有期徒刑以上之8罪，均為累犯，惟
    依司法院釋字第775號解釋所闡釋之意旨，構成累犯者苟不
    分情節，基於累犯者有其特別惡性及對刑罰反應力薄弱之立
    法理由，一律加重最低本刑，將可能致生行為人所受之刑罰
    超過其所應負擔罪責之情而不符罪刑相當原則。經查，本案
    構成累犯之前案係公共危險案件，與本案被告所犯毒品犯行
    並非同類案件，難認有特別惡性或刑罰反應力薄弱之情，尚
    無加重法定本刑之必要，揆諸上開解釋意旨，爰均不加重其
    刑。其已於偵查、原審準備程序及審理時自白轉讓第三級毒
    品犯行，爰依毒品危害防制條例第17條第2項減輕其刑。並
    以行為人責任為基礎，審酌被告本案所犯轉讓、幫助施用毒
    品之犯罪，均係侵害毒品危害防制條例所代表之社會法益，
    助長毒品之流通、使他人更受毒品之害，犯罪所生危害程度
    非輕，復參以被告轉讓及幫助施用毒品之犯罪動機、目的及
    數量、次數，犯後已坦認犯行，犯後態度尚可，及被告自述
    學歷為國小畢業之智識程度、入監前從事道士、小吃業、與
    母親、太太及小孩同住之家庭經濟狀況等一切情狀，分別量
    處有期徒刑4月（1罪）、3月（7罪），並諭知易科罰金之折
    算標準，均已詳敘所憑證據、認定理由及量刑依據。從形式
    上觀察，原判決並無認定事實錯誤、量刑瑕疵或違背法令之
    情形。又關於刑之量定，係實體法上賦予法院得為自由裁量
    之事項，倘其量刑已以行為人之行為罪責為基礎，並斟酌刑
    法第57條各款所列情狀等，在法定刑度內，酌量科刑，如無
    偏執一端，致明顯失出失入情形，上級審法院即不得單就量
    刑部分遽指為不當或違法。
　㈡至上訴意旨以法院判處轉讓第三級毒品比第二級毒品刑罰重
    ，並請求從輕量刑云云，惟查：上訴人上開所犯毒品危害防
    制條例第8條第3項之轉讓第三級毒品罪（1罪），其法定刑
    為3年以下有期徒刑，得併科新臺幣30萬元以下罰金；毒品
    危害防制條例第10條第2項、刑法第30條第1項前段之幫助施
    用第二級毒品罪，其法定刑為3年以下有期徒刑，又因其係
    幫助犯而得按正犯之刑減輕之，原審分別量處有期徒刑4月
    （1罪）、3月（7罪），非屬重度量刑，且原審審酌本件之
    犯行、犯罪動機、目的及交付毒品之數量、次數、犯後坦承
    之態度，且考量其從事之工作、智識程度、家庭生活狀況等
    一切情狀，已如上述，經核並無違法或不當之處。上訴人上
    訴未具體指摘原判決有何違法或不當，構成應予撤銷之理由
    ，亦未表明原判決之量刑有何輕重失衡、濫用裁量權或不適
    用法則之情形，構成應予撤銷之具體理由，已難謂提出合於
    刑事訴訟法第361條第1項規定之具體理由。
四、按數罪併罰之案件，無庸於每一個案判決時定其應執行刑，
    如待被告所犯數罪全部確定後，於執行時始由檢察官聲請法
    院裁定執行刑，不但能保障被告之聽審權，符合正當法律程
    序，更可提升刑罰之可預測性，減少不必要之重複裁判，避
    免違反一事不再理原則情事之發生（最高法院110年度台抗
    大字第489號裁定意旨參照），故本案被告雖犯數罪，且符
    合數罪併罰而得以定其應執行刑，惟原審揆諸上開見解，尚
    未定其執行刑，被告於本案確定後，可由檢察官聲請法院裁
    定其應執行刑，附此敘明。
五、綜上，本件上訴未依法記載上訴之「具體理由」，其上訴顯
    屬違背法律上之程式，爰不經言詞辯論，逕予駁回。
據上論斷，應依刑事訴訟法第367 條前段、第372 條，判決如主
文。
中　　華　　民　　國　　111 　年　　3 　　月　　14　　日
　　　　　　      刑事第七庭  審判長法　官  孫惠琳
　　　　　　　　　　　　　　　　　  法　官  王惟琪
　　　　　　　　　　　　　　　　　  法　官  連雅婷
以上正本證明與原本無異。
不得上訴。
                                    書記官  潘文賢
中　　華　　民　　國　　111 　年　　3 　　月　　15　　日